【裁判字號】    97,交聲,1098
【裁判日期】    970507
【裁判案由】    聲明異議
【裁判全文】
臺灣臺中地方法院交通事件裁定        97年度交聲字第1098號
原處分機關  交通部公路總局臺中區監理所
聲明異議人
即受處分人  甲○○
上列受處分人因違反道路交通管理處罰條例案件，對於交通部公
路總局臺中區監理所民國97年3 月17日所為之處分（原處分字號
：中監違字第裁60-ZHC054644號、中監違字第裁60-ZHC055231號
、中監違字第裁60-ZHC056784號）聲明異議，本院裁定如下：
    主    文
本件管轄錯誤，移送臺灣屏東地方法院。
    理    由
一、原處分意旨略以：本案係國道公路警察局第八警察隊善化分
    隊(一)於民國96年12月23日17時許在國道3 號南下334.8 公里
    處查獲車牌號碼9J-7271 號自小客車有「限速110 公里，經
    測時速128 公里，超速18公里（未滿20公里）」違規，遂以
    公警局交字第ZHC054644 號舉發違反道路交通管理事件通知
    單予以逕行舉發，該所遂於97年3 月17日，裁處受處分人罰
    鍰新臺幣（下同）3 千元整，並依第63條記違規點數1 點；
    (二)於97年1 月4 日16時6 分許在國道3 號北上352.8 公里處
    查獲車牌號碼9 J-7271號自小客車有「限速110 公里，經測
    時速127 公里，超速17公里（未滿20公里）」違規，遂以公
    警局交字第ZHC055 231號舉發違反道路交通管理事件通知單
    予以逕行舉發，該所遂於97年3 月17日，裁處受處分人罰鍰
    3 千元整，並依第63條記違規點數1 點；(三)於97年1 月13日
    13時51分許在國道3 號南下334. 8公里處查獲車牌號碼9J-7
    271 號自小客車有「限速110 公里，經測時速133 公里，超
    速23公里」違規，遂以公警局交字第ZHC056784 號舉發違反
    道路交通管理事件通知單予以逕行舉發，該所遂於97 年3月
    17日，裁處受處分人罰鍰3 千5 百元整，並依第63 條 記違
    規點數1 點，逾期依裁決書處罰主文辦理，於法並無不合等
    語。
二、受處分人異議意旨則以：本人甲○○於(一)96年12月23日17時
    許，在國道3 號南下334.8 公里處遭警察在路肩執行測速拍
    照取締，高速公路路肩係供緊急或故障車輛使用，任何人不
    可任意停靠，在路肩測速沒有架設三角架，容易發生追撞事
    故，且國道3 號336 公里處，有一執行公務專用之避車彎道
    ，警察捨之不用，恣意執法，本人車輛有抬頭速度顯示器，
    不可能超速，且報載測速器不準確；(二)於97年1 月4 日16時
    6 分許，在國道3 號北上352.8 公里的高架狹橋上遭違規停
    靠的公路警察取締，該高架狹橋係屬一般公路，非高速公路
    警察所管轄，該高架橋高速公路旁即有一公務專用避車彎道
    供測速拍照用，警察捨此不用，屬不當執法行為，本人車輛
    有抬頭速度顯示器，不可能超速行駛，且報載測速器不準確
    ；(三)於97年1 月13日13時51分許，在國道3 號南下334.8 公
    里處遭警察在路肩執行測速拍照取締，高速公路路肩係供緊
    急或故障車輛使用，不是供測速用，該346 公里處即有一執
    行公務專用避車彎道，警察捨之不用，恣意執法，本人車輛
    有抬頭顯示器，且報載測速器不準確，眾所皆知，爰請求撤
    銷原處分等語。
三、按法院受理有關交通事件，除道路交通案件處理辦法有特別
    規定外，準用刑事訴訟法之規定，道路交通管理處罰條例第
    89條及道路交通案件處理辦法第4 條分別定有明文。關於聲
    明異議案件之管轄事項，上開辦法既無特別規定，自應準用
    刑事訴訟法第5 條第1 項規定，由受處分人之違規行為地或
    其住所、居所或所在地之法院管轄（司法院第二廳74年7 月
    17日（74）廳刑一字第550 號函參照）。又無管轄權之案件
    ，應諭知管轄錯誤之判決，並同時諭知移送於管轄之法院，
    刑事訴訟法第304 條定有明文，此項規定亦準用於交通聲明
    異議案件。
四、經查：本件受處分人甲○○之住所地自95年2 月13日起即設
    籍屏東縣恆春鎮○○路14巷6 號，有個人基本資料查詢結果
    乙紙附卷可稽，受處分人異議狀所載之住所地亦陳明為上址
    無誤，上址係屬臺灣屏東地方法院管轄；而受處分人前揭3
    件違規行為地分別係在國道3 號南下334.8 公里及北上352.
    8 公里處，有前揭舉發違反道路交通管理事件通知單3紙 附
    卷足憑，均位處臺南縣內，屬臺灣臺南地方法院管轄，此外
    ，本院復查無其他證據足認異議人在本件違規而受舉發時（
    97年1 、2 月間）、原處分機關作成行政處分時（97年3 月
    17 日） 、異議人聲明異議時（97年3 月24日）及本件繫屬
    本院時（97年4 月1 日），有何在臺中縣、市境內另設有住
    居所之事實。是本件受處分人之住居所地或行為地均不在本
    院管轄區域內，本院並無管轄權，自應由本院諭知管轄錯誤
    ，並移送有管轄權之臺灣屏東地方法院審理。
五、據上論結，應依道路交通管理處罰條例第89條，刑事訴訟法
    第304 條，道路交通案件處理辦法第20條，裁定如主文。
中    華    民    國    97    年    5     月    7     日
                  交通法庭   法  官  蔡美華
以上正本證明與原本無異。
如不服本裁定，應於裁定送達後5日內，向本院提出抗告狀。
                             書記官  劉家瑜
中    華    民    國    97    年     5     月    7    日


司法院資訊處製作；財團法人民間司法改革基金會備份。
